【裁判字號】    98,簡,119
【裁判日期】    980831
【裁判案由】    全民健康保險
【裁判全文】
高雄高等行政法院簡易判決
                                       98年度簡字第119號
原      告  中央健康保險局
代  表  人  甲○○    代理總經.
訴訟代理人  歐陽志宏  律師
被      告  乙○○○○○○○○.
上列當事人間全民健康保險事件，原告提起行政訴訟，本院判決
如下：
    主  文
被告應給付原告新台幣118,630元及自民國98年1月11日起至清償
日止，按周年利率百分之5計算之利息。
訴訟費用由被告負擔。
    事實及理由
一、事實概要︰
    緣被告係天龍堂中醫診所負責醫師，於民國94年7月19日與
    原告簽訂全民健康保險特約醫事服務機構合約(以下簡稱系
    爭醫療合約)，於承辦全民健康保險期間，經原告於95年8月
    17日至95年8月22日派員訪查該診所，發現有多刷葉姓保險
    對象等人健保IC卡，並向原告虛報醫療費用新台幣（下同）
    123,490元，嗣後經更正之結果為118,630元，而屬全民健康
    保險法第72條所列違規情事，故按其領取之醫療費用處以2
    倍罰鍰，前經被告對該罰鍰處分不服，提起行政訴訟，經台
    北高等行政法院審理後，認原告所為對被告之罰鍰處分並無
    違誤，而以97年度訴字第3240號判決駁回。原告因認被告虛
    報醫療費用，依系爭醫療合約之約定，係屬可歸責被告之事
    由，乃以97年12月25日健保高費一字第0970052254號函通知
    被告於文到15日內繳還上開虛報之醫療費用118,630元，惟
    未獲置理，原告遂提起本件行政訴訟。
二、本件原告主張︰（一）被告原係設於高雄縣鳳山市○○路77
    -79號1樓天龍堂中醫診所（醫事機構代號：0000000000）負
    責醫師，而於94年7月19日與原告簽訂系爭醫療合約，並願
    依照全民健康保險法等法令規定，辦理全民健康保險醫療業
    務。嗣被告於95年9月1日與原告終止系爭醫療合約，核先敘
    明。（二）查原告於95年8月17日至95年8月22日派員訪查被
    告所設立之上開天龍堂診所，發現有多刷葉姓保險對象等人
    健保IC卡，並向原告虛報醫療費用123,490元，嗣後經更正
    之結果約為118,630元，而屬行為時全民健康保險法第72條
    所列違規情事，故按其領取之保險給付或醫療費用處以2倍
    罰鍰，前經被告對上開罰鍰處分不服，提起行政訴訟，亦經
    台北高等行政法院審理後，認原告所為對被告之上開罰鍰處
    分並無違誤，而以97年度訴字第3240號判決駁回。本件被告
    因上開多刷病患葉姓保險對象等人健保IC卡，並向原告虛報
    醫療費用118,630元，既係違反全民健康保險法第72條之規
    定，而屬可歸責於被告之情事，則原告自可據上開合約第19
    條第5款規定，請求被告返還業已核付之醫療費用118,630元
    等情。並聲明求為判決：被告應給付原告118,630元及自98
    年1月11日起至清償日止，按周年利率百分之5計算之利息。
    另被告經本院合法通知後，並未到庭，亦未提起書狀作何聲
    明或陳述。
三、按「以不正當行為或以虛偽之證明、報告、陳述而領取保險
    給付或申報醫療費用者，按其領取之保險給付或醫療費用處
    以二倍罰鍰；其涉及刑責者，移送司法機關辦理。保險醫事
    服務機構因此領取之醫療費用，得在其由報應領費用內扣除
    。」全民健康保險法第72條定有明文。次依兩造簽訂之系爭
    醫療合約第19條第5款約定，乙方（即被告）申請之醫療費
    用，其他應可歸責於乙方之事由者，經甲方（即原告）查核
    發現已核付者，應予追扣。
四、本件原告主張如事實概要欄所載之事實，業據原告提出兩造
    於94年7月19日簽訂之系爭醫療合約、原告97年5月22日健保
    高字第0970048472號函、台北高等行政法院97年度訴字第32
    40號判決、原告97年12月25日健保高費一字第0970052254號
    函暨送達證書等影本各1份可憑，而被告經合法通知，既未
    到庭爭執，亦未提出書狀作何陳述，自應信原告之主張為實
    在。從而原告依兩造所簽訂系爭醫療特約第19條第5款之約
    定，請求被告給付118,630元及自98年1月11日起至清償日止
    ，按周年利率百分之5計算之法定遲延利息，為有理由，應
    予准許。並不經言詞辯論為之。
五、據上論結，本件原告之訴為有理由，依行政訴訟法第233條
    第1項、第236條、第98條第1項前段，判決如主文。
中    華    民    國    98    年    8     月    31    日
                  高雄高等行政法院第一庭
                                  法  官  呂 佳 徵
以上正本係照原本作成。
如不服本判決，應於送達後20日內，向本院提出上訴狀並表明上
訴理由，如於本判決宣示後送達前提起上訴者，應於判決送達後
20日內補提上訴理由書（須按他造當事人人數附繕本）。
中    華    民    國    98    年    8     月    31    日
                                  書記官  蔡 玫 芳
附註：
行政訴訟法第235條（第1項、第2項）：
對於適用簡易程序之裁判提起上訴或抗告，須經最高行政法院之
許可。
前項許可，以訴訟事件所涉及之法律見解具有原則性者為限。


司法院資訊處製作；財團法人民間司法改革基金會備份。
